【裁判字號】    95,上更(一),174
【裁判日期】    950503
【裁判案由】    毒品危害防制條例等
【裁判全文】
臺灣高等法院刑事判決             95年度上更(一)字第174號
上  訴  人  臺灣臺北地方法院檢察署檢察官
被      告  甲○○○○○○ ,CHUKWUBUNNA STEPHEN(中文史蒂芬)
            奈及利亞人
                      os Nigeria
                    現於臺灣臺北看守所
指定辯護人  扶助律師：王泓鑫律師
上列上訴人因被告違反毒品危害防制條例等案件，不服臺灣臺北
地方法院93年度重訴字第27號，中華民國94年1月17日第一審判
決（起訴案號：臺灣臺北地方法院檢察署93年度偵字第4842號、
第9160號），提起上訴，經判決後由最高法院發回更審，本院判
決如下：
    主  文
原判決撤銷。
甲○○○○○○, CHUKWUBUNNA STEPHEN共同運輸第一級毒品，處無期徒
刑，並於刑之執行完畢或赦免後，驅逐出境。扣案第一級毒品古
柯鹼（淨重肆仟肆佰玖拾壹點貳壹公克）沒收銷燬之；扣案如附
表所示之物均沒收。
    事  實
一、甲○○○○○○,CHUKWUBUNNA STEPHEN係奈及利亞人，明知古柯鹼
    為毒品危害防制條例第2條第2項第1款所稱之第一級毒品，
    且為行政院依懲治走私條例第2條第4項公告之「管制物品及
    其數額」甲類第四款管制進出口物品，亦明知成年男子「陳
    金海」（音譯，真實姓名年籍不詳）委託其前往臺北縣板橋
    市○○路99號「臺灣FedEx板橋物流中心」領取之包裹內裝
    有古柯鹼（該包裹係「陳金海」等國際販毒集團成員，將毛
    重4737.5公克之古柯鹼密封於5只鋼製汽車軸承內，並將該
    5只汽車軸承及汽車零件15件分裝於2只塑膠袋內，再置於紙
    箱內，利用不知情之Federal Express（美商聯邦快遞，下
    稱FedEx）人員，以1st FL NO#119 Jung Shan Road Sanchun
    g City,Taipei Taiwan（即臺北縣三重市○○路○段119號）
    為收件地址，以Hang YUE-Lin（即韓玉玲）為收件人，於民
    國93年2月29日自美國田納西州曼菲斯市空運快遞運輸，於
    93年3月5日抵達桃園中正國際機場通關進入我國境內，再運
    送至上址臺灣FedEx板橋物流中心），竟以0000000
    000門號與「陳金海」相約，於93年3月5日下午3時許，
    在臺北市○○○路之衣蝶百貨公司附近見面，而應「陳金海
    」之委託，與「陳金海」等國際販毒集團成員基於運輸毒品
    及運送私運進口之管制物品之犯意聯絡，先由「陳金海」騎
    乘車牌號碼HTP-043號之機車搭載甲○○○○○○,CHUKWUBUNNA
    STEPHEN前往上址臺灣FedEx板橋物流中心附近之便利商店等
    候，並交付00000000000號之SIM卡、韓玉玲之
    身分證影本、記載提單號碼000000000000及行
    動電話號碼0000000000之便條紙，及新臺幣一千
    元予甲○○○○○○,CHUKWUBUNNA STEPHEN，再換由甲○○○○○○,CHUKW
     UBUNNA STEPHEN自行騎乘上開機車前往該物流中心，並於
    同日下午4時20分許進入該物流中心內領取前揭已遭法務部
    調查局人員監控內裝古柯鹼之包裹，甲○○○○○○,CHUKWUBU NNA
    STEPHEN提領上開包裹並打開確認無誤後，旋即取出該包裹
    內藏有古柯鹼汽車軸承及汽車零件之塑膠袋2只走出該物流
    中心，置放於機車腳踏墊上，欲騎車離去時，旋即為監控埋
    伏在該物流中心外之法務部調查局人員當場逮捕，並扣得「
    陳金海」所有第一級毒品古柯鹼5包（毛重4737.5公克，淨
    重4491.21公克）、汽車軸承5只、外包裝紙箱1只、SIM 卡1
    張、分裝汽車軸承及汽車零件之塑膠袋2只、汽車軸承包裝
    套7只、海關進口快遞貨物稅費繳納證明、提單各2聯、韓玉
    玲身分證影本、提單號碼及電話號碼之便條紙各1張、如照
    片所示汽車零件15件、被告所有BenQ牌手機1支、SIM卡1張
    。
二、案經法務部調查局臺北市調查處移送臺灣臺北地方法院檢察
    署偵查起訴。
    理  由
一、被告對本案卷內人證、物證之證據能力均表示無意見 (見本
    院準備程序筆錄)，且於言詞辯論終結前，就本案證據之調
    查，均無何異議，既無異議，依刑事訴訟法第159條之5規定
    ，該等人證、物證，自均有其證據能力，合先敘明。
二、訊據被告甲○○○○○○, CHUKWUBUNNA STEPHEN矢口否認上開犯行
    ，辯稱：包裹不是伊的，伊不知道包裹內是毒品，僅係代友
    人「陳金海」領取藥品「ME DICINE」，「陳金海」沒有告
    知包裹內有違法毒品，為警逮捕時，因感覺有人要攻擊伊，
    故而逃跑，實施逮捕之人沒有告知是法務部調查局人員，93
    年6月9日偵訊時，檢察官、翻譯官及律師逼伊自白云云。
三、經查：
  (一)上開裝有內藏古柯鹼之5只鋼製汽車軸承及其他汽車零件15
    件之包裹，重達30公斤，係自美國田納西州曼菲斯市委由美
    國聯邦快遞公司空運來臺，以1st FL NO#119 Jung Shan
    Road Sanchung City,Taipei Taiwan（即臺北縣三重市○○
    路○段119號）為收件地址，以Hang YUE-Lin（即韓玉玲）為
    收件人，提單上之聯絡電話為00000000000號，
    由被告至臺灣FedEx板橋物流中心提領簽收，業經被告於偵
    審中供稱包裹為其所簽收無訛，並有簽收單據、韓玉玲身分
    證影本、提單、海關進口快遞貨物稅費繳納證明附卷足憑（
    見偵字第4842號卷第7頁、第8頁、第14頁、第15頁、第16頁
    、本院上訴卷第97頁反面、98頁、98-1頁、104頁）。又該5
    只汽車傳動軸經拆解後起獲之白粉，送請法務部調查局以化
    學呈色法、氣相層析質譜儀分析法檢驗，其鑑定結果，認均
    含第一級第二項毒品古柯鹼成分，合計淨重4491.21公克，
    空包裝重248.1公克，純度百分之60.84，純質淨重2732.45
    公克等情，亦有法務部調查局臺北市調查處查獲涉嫌毒品危
    害防制條例毒品初步鑑驗報告單、毒品照片、法務部調查局
    93年4月28日調科壹字第０二０００六三二一號鑑定通知書
    在卷可稽（見偵字第4842號卷第17頁、第19之1頁、第126頁
    ）。
  (二)被告於93年6月9日檢察官偵訊時坦稱：「陳金海有告訴我包
    裹內有毒品，到聯邦快遞路上我問陳金海很多問題，陳金海
    交給我身分證影本，陳金海說是他太太的，另我有問他包裹
    內有何東西，他跟我說是毒品，但未說是何種。」、「我問
    他裏面是什麼東西，他說是引擎零件，我說如果是引擎零件
    為何不自己去領或者我們可以一起去，所以他告訴我裏面是
    MEDICINE，但我覺得不對勁。」、「（覺得如何不對勁？）
    因為我覺得個人沒有執照不能進口藥品。」、「（為何剛才
    說陳金海跟你說是毒品，後來又改稱是藥品？）事實上他跟
    我說是MEDICINE，在我心中懷疑是毒品，因為有些人用不同
    的字來形容毒品。」、「（為何懷疑是毒品？）因為他不跟
    我一起去。」等語（見偵字第4842號卷第160頁至第163頁）
    。被告於93年7月1日遭起訴送審，原審法院訊問時仍供承：
    「（為何在檢察官訊問時，承認說陳金海說包裹裏面是毒品
    ？）當初我有問陳金海，他只有說裏面是汽車零件，且有告
    知我裏面是藥品，但我不知道裏面是非法的毒品。陳金海第
    一次跟我講是汽車零件跟藥品，但是我再問一次，他跟我說
    那是毒品，但我不知道是何種毒品。」等語（見原審卷(一)第
    10頁），皆明確供承知悉其前往臺灣FedEx板橋物流中心提
    領之包裹內藏有毒品等情。雖被告辯稱逮捕時遭毆打，93年
    6月9日檢訊時遭脅迫自白云云，惟被告遭逮捕後於調查局製
    作筆錄時，並未承認犯行，有調查筆錄（見偵字第4842號卷
    第2頁至第6頁）附卷可參，被告既未於法務部調查局製作筆
    錄時「自白」，本院自無調查其在法務部調查局之供述是否
    出於強暴、脅迫、利誘、詐欺、疲勞詢問、違法羈押或其他
    不正方法之必要，況證人即美商聯邦快遞板橋站運務經理闕
    壯義已結稱：於實施逮捕之際並未見法務部調查局人員毆打
    被告等語（見偵字第4842號卷第111頁至第112頁）。而93年
    6月9日檢察官偵訊時，被告之選任辯護人馬潤明律師雖有勸
    諭被告供出毒品來源以期破獲本案犯罪集團之舉，檢察官亦
    表明如要請求減輕被告刑度，需有根據等語，業據原審法院
    勘驗當日偵訊錄影光碟，製有勘驗筆錄附卷可稽（見原審卷
    (二)第300頁），惟此乃基於辯護人之辯護政策與方法暨檢察
    官之職責，難謂係出於強暴、脅迫、利誘、詐欺、疲勞訊問
    、違法羈押或其他不正之方法，參以被告該次偵訊時供明：
    「he ask me tocollect the pack- age, I continue to
    ask many questions,......he say it contain drugs but
    he did not tell me what kind of drugs...」（他要求我
    去領取包裹，我繼續問許多問題，‧‧‧他說包裹內有毒品
    ，但未告訴我是何種。）、「it's somethingunusua l, so
    I begin to ask he him some questions.」（這不尋常，
    所以我開始問他一些問題）、「I begin to ask ask
    ask..asking...」（我開始一直問‧‧‧）、「I said or
    we can go together.」（我說或許我們可以一起去）、「
    And then he said contain drugs, and that he tell me
    it contain dru- gs,he didn't tell me exactly what
    kind of drugs.」（然後他告訴我那裏面有毒品，但是他沒
    有確實告訴我是何種）、「he tell me it's medicine,
    but,myself,fe- lt maybe is drug, because people
    bacause many peo- ple call drug different name, so
    but he honestly, honestly, honestly, honestly, he
    tell me the medi- cine, but I feel I felt....」、（
    他告訴我那是藥品，可是我自己覺得也許是毒品，因為很多
    人以不同的名稱稱呼毒品，誠實說他告訴我是藥品，但我覺
    得‧‧‧）、「Because he don't want to go with me.」
    （因為他不要跟我一起去）等語（見原審卷(二)第301頁、第
    305頁、第306頁反面），由被告能具體合理說明係懷疑包裹
    內係毒品之理由，及其一度供稱「陳金海」告知包裹內係「
    MEDICINE」前，多次以「DRUG」稱之，堪認其自白知悉包裹
    內係毒品乙情，出於自由意志，核與事實相符，此外，復有
    被告提領包裹及受逮捕時現場翻拍照片、搜索扣押筆錄（見
    偵字第4842號卷第19頁、第29頁）在卷及如附表所載之物扣
    案可佐。
  (三)被告雖再以：包裹不是伊的，僅代友人「陳金海」領取「ME
    DICINE」，伊係遭「陳金海」利用，「陳金海」沒有告訴伊
    包裹內有違法毒品云云。惟扣案古柯鹼淨重高達4491.21公
    克，市值不菲，且該毒品能否順利運送通關並提領，攸關「
    陳金海」與國際販毒集團能否取得上開鉅量且價高之古柯鹼
    ，「陳金海」豈可能隨意交由毫無關聯之人運輸，而不畏遭
    私吞或出賣之結果？證人即美國聯邦快遞板橋站站務員蔡文
    強結稱：「因為我當天下午三點上班，上班前闕壯義經理說
    包裹有問題要我注意，如果有人來提領包裹，要確認提單號
    碼及身分資料後，才能給包裹。而按照我們的習慣，如果是
    自取的包裹，我們都會電話聯繫客人請他過來領取，所以早
    班同事有打電話聯繫過客人，但客人表示今天不會過來拿。
    大約到下午三點多將近四點時，被告出現，我用中文問他提
    單號碼，他告訴我，國外還沒有將提單寄給他，而他直接將
    提單號碼寫出來，我覺得很驚訝他竟把提單號碼背的很熟，
    因為一般客人來拿，通常會先寫好提單號碼給我看，或是提
    示文件，以我做七、八年的經驗，幾乎沒有遇過這樣的客人
    ，我查了電腦資料，確定這個包裹就是要我們特別注意的包
    裹，我就到存放包裹的地方確認是這個包裹，我就告訴旁邊
    兩個調查員，跟他們說已經有人來領這個包裹，而我在前去
    拿包裹時，就有先請被告提示證件，他說自己沒帶證件，拿
    出包裹實際收件人的身分證影本，我說還是要提出領件人的
    身分證件，他還是表示沒帶，他說我可以打提貨單上面的聯
    絡電話去試，因為他手上拿著電話號碼的晶片，所以就可知
    道他是有權領取郵件的人，而該段期間，他有更換手上電話
    晶片，我有試打電話的確有響。另外，他為了表達他是有權
    領件的人，還告訴我，我們機場同仁曾打電話通知他，這個
    郵件進來了，需要證件清關，所以他確定這是他的包裹。接
    著我跟經理報告整個狀況，經理說就將收件人的身分證影本
    影印，我就去拿包裹交給收件人，我就請被告簽收，他簽的
    很草，我請他再簽一次。他當場拆包裹，將包裝物留在站上
    ，就拿著包裹內東西準備離去。」等語（見偵字第4842號卷
    第104頁）。證人即法務部調查局臺北市調查處調查員蔡逢
    時於原審審理時亦結稱：「在我們局裏是臺北市調查處及桃
    園調查站合作，由桃園調查站從機場，全程監控該包裹到板
    橋，…到下午四點二十分左右，我當時是喬裝櫃檯的接待人
    員，就見到被告到櫃檯來，出示一張紙條上面記載該包裹的
    貨號，被告是用中文來對話，意思是說他要領這件包裹，被
    告又拿出該包裹上面的收件人為韓玉玲的身分證影本，該紙
    上面有韓玉玲身分證的正反面影本，及韓玉玲的印文，上面
    還有一些數字不知道為何意，被告表示是收件人韓玉玲委託
    他來領取該包裹，當時櫃檯的經理在現場，經理表示說如果
    要由他人來代領的話，要有代領人的身分證或是護照號碼，
    但是當時被告卻沒有帶這些資料，所以該位經理表示程序不
    符，不讓被告領件，於是被告拿出他的手機打包裹上面的電
    話，向櫃檯表示說這是韓玉玲的電話，是她請他來代領的，
    …被告領到包裹後，就在櫃檯那邊把包裹拆開，提出裏面兩
    只塑膠袋，被告就提著兩只塑膠袋離開，放在機車腳踏墊的
    地方，本處在外面埋伏的人員就上前逮捕。」、「我們當天
    決定逮捕他，是因為被告一直要領取這個包裹，而且他領到
    後打開包裹，將裏面兩只塑膠袋拿出來，所以我很確定他是
    要領這件包裹，而不是誤領。」等語（見原審卷(一)第109頁
    至第110頁、第112頁）。可見被告提領本件包裹時，並未提
    出提單，但能背記提單號碼，亦不提出自己本人之身分證件
    ，僅提出收件人（即韓玉玲）之身分證影本，被告簽收包裹
    後，並當場開拆包裹，將包裝物留在現場，而取走包裹內之
    物品等情。查被告代人提領包裹，卻不提出提單及其本人之
    身分證件，顯示被告已知其提領包裹隱有不法，而避免留下
    被查獲之線索，且如依被告所言，其僅係代「陳金海」領取
    包裹云云，理應不會隨意打開包裝物，據此，堪認被告上開
    所辯僅代友人「陳金海」領取，係遭「陳金海」利用不知包
    裹內是毒品云云，毫無可採。再徵之被告領取包裹時以流利
    中文與證人蔡文強及蔡逢時之對話內容為：「蔡文強：因為
    我沒有看到韓小姐（韓玉玲）本人的話，可不可以請韓小姐
    寫一張授權書‧‧‧STEPHEN：那我打電話給韓小姐（00
    00000000）‧‧‧蔡文強：好‧‧‧蔡逢時：（小
    聲）看一下證件，按正常程序，別讓他起疑‧‧‧
    蔡文強：‧‧‧（請示經理，辦理手續中）‧‧‧‧‧‧‧
            ‧‧‧‧‧‧‧‧‧‧‧‧‧‧
    蔡逢時：這給我們看一下，‧‧‧是她請你來幫她領的嗎？
    STEPHEN：她是我們公司的！
    蔡逢時：喔‧‧‧你沒有帶證件啊？護照呢？都沒有帶？
    蔡文強：因為，其實你又不是本人，我必須要照程序來做！
    蔡逢時：你什麼證件都沒有帶嗎？
    蔡文強：那，我可不可以跟這位小姐聯絡（指韓玉玲身分證
            影本）！
    STEPHEN：打這個電話 （0000000000），打這個
             電話！
    蔡逢時：你打看看是不是這個小姐，是的話就給他！就這樣
            ，好不好！我們公司的程序要這樣子！
    STEPHEN：我來這裏就是喔‧‧‧就是‧‧‧我可以‧‧‧
    蔡文強：這支是你的電話，可是我找不到這位韓小姐‧‧‧
    STEPHEN：你不用找她，你只要把東西給我就好！
    蔡逢時：這是你的電話？你的簽收單呢？好啦！給他簽一簽
            啦‧‧‧你的印章？
    STEPHEN：印章？我國外沒有用這個，‧‧‧ 我以前來領都
             沒有帶這個‧‧‧
    蔡逢時：以後你要帶證件來啦，我們公司程序啦！
    蔡文強：你的稅金是九百零五塊（新臺幣）！
    STEPHEN：我知道！
    ‧‧‧‧‧‧‧‧‧‧‧‧‧
    蔡文強：可不可以麻煩你簽清楚一點！
    蔡逢時：‧‧‧你幫她來領的嗎！
    STEPHEN：對！她是我們公司的人‧‧‧
    蔡逢時：你搬得動嗎？你開車還是騎車來的？可以載嗎？你
            要打給誰？
    STEPHEN：我打給聯邦快遞‧‧‧
    蔡文強：不用了，我做個確認就好了‧‧‧
    蔡逢時：你不要箱子？你這樣怎麼拿‧‧‧箱子不要了嗎？
    STEPHEN：我騎摩托車‧‧‧
    蔡逢時：‧‧‧你到外面再拆啦‧‧‧
    蔡逢時：出來囉！」等語，有被告領取包裹過程錄音譯文（
    見偵字第4842號卷第184頁至第186頁）可佐。上揭證人蔡文
    強、蔡逢時證述被告領取包裹過程之錄音譯文，核與原審勘
    驗該等對話之錄音帶內容相符（見原審卷(一)第41頁反面），
    亦見被告若非明知上開包裹係藏置毒品，而確係受人之託領
    取包裹，如何能熟背提單號碼，且於證人蔡文強表示其未出
    示領件人之身分證件不能領取時，一再向證人蔡文強表示他
    是有權領取包裹的人，甚至訛稱韓小姐是其公司的人，執意
    且急於領取該包裹之情甚明，參以被告於蔡文強將包裹交付
    後，隨即在臺灣FedEx板橋物流中心櫃檯處將包裹拆開，於
    見到包裹內係塑膠袋包裝之汽車傳動軸及汽車零件而非「ME
    DICINE」時，非但未懷疑是否錯領包裹，反而立即取出包裹
    內由2只塑膠袋包裝之汽車傳動軸及汽車零件，並走出該物
    流中心放置於機車腳踏墊處準備騎車離去。綜上情節，益證
    被告自白知悉「陳金海」委託其領取者係毒品等語，應為實
    情。
  (四)證人即法務部調查局臺北市調查處機動組緝毒案件承辦人員
    卓聖化結稱：「當天上午在辦公室有開行前會議，準備到板
    橋FedEx守捕，從上午到下午被告來領為止，有收到通報，
    我們上午有接到電話，對方表示要星期一才過來領，但我們
    繼續守到下午，約下午四點多，我們收到通報有一人其機車
    過來，是外國人，他在裏面領件過程我們有用無線電轉播，
    所以我們約略知道領件過程，…，裏面同仁通報被告出來加
    上現場指揮官下令執行，我跟同事張郁鑫靠近被告，跟他表
    明身分，但他拔腿就往外跑，後來我們就追捕他，…，我和
    張郁鑫將被告撲倒，這是第一次跌倒，後來他掙脫後繼續往
    賣場方向跑，他跑不到五公尺就又被我們撲倒，這次大約有
    五、六位同事，所以就順利把他逮捕了。」、「我們一靠近
    就喊『調查局』，他就馬上跑了，還來不及跟他解釋，後來
    有喊『MIJB DON'T MOVE』」（見偵字第4842號卷第141頁）
    ；證人即美商聯邦快遞板橋站運務經理闕壯義結稱：在櫃臺
    門口附近，沒有見到調查局人員先出手毆打被告，調查人員
    叫他不要動，接下來就展開追逐等語（見偵字第4842號卷第
    111頁至第112頁）；證人即法務部調查局臺北市調查處調查
    員蔡逢時結稱：「（被告在領取郵件過程中，是說中文嗎？
    ）是，但是他被逮捕後就絕口不說中文，我們說中文他就裝
    作不懂也不回應。」、「被告被逮捕後，我們將他帶回市調
    處偵訊，過程中被告趁我們不注意時，將手機晶片取出，其
    中一個捏斷（他身上有兩個晶片）丟在地上，經我們發現後
    ，一併扣得這兩枚晶片，後來又在他的機車坐墊下的行李箱
    中，扣到另外一枚晶片。」（見偵字第4842號卷第113頁至
    第114頁），證人即美國聯邦快遞板橋站站務員蔡文強結稱
    ：在跟被告交涉時他都說中文，其一共看過被告3次，且幾
    乎都跟其說中文等語（見偵字第4842號卷第105頁）。而被
    告於檢察官偵查時亦不否認案發當時有逃跑，並供稱：「為
    何被調查員查獲後要將晶片破壞？)因為晶片內沒有錢，而
    且我怕晶片是我朋友Sunday用過的，他若有做不法的事，我
    會牽連在內」等情 (見偵字第4842號卷第162頁)，苟被告僅
    單純受「陳金海」之委託領取快遞包裹，完全不知包裹內夾
    藏毒品，則被告於法務部調查局人員進行逮捕時，斷無逃跑
    之理、更無在接受調查員詢問時捏斷行動電話晶片，及拒說
    中文致增加檢調人員追查上手困難之必要，據此堪認被告知
    悉領取之包裹內夾藏毒品。辯護人雖請求再次傳訊調查員卓
    聖化、張郁鑫，及勘驗追捕過程錄影帶以查明追捕被告當時
    ，調查人員有無出示身分，被告有無聽到或看到等情（見上
    訴卷第35頁及本院卷附聲請調查證據狀）。然就此證人卓聖
    化已結證如上，查證人已具結表明據實陳述，訊問時被告辯
    護人亦在場，且筆錄並給閱無訛後始簽名，依其外部關係，
    該偵查筆錄並無顯有不可信之情況，堪以採為本件之證據，
    本院認無再予傳訊證人及勘驗逮捕過程錄影帶之必要，併予
    敘明。
  (五)被告之選任辯護人辯稱：被告係奈及利亞籍之外國人，出生
    地在奈及利亞，英文非其母語，被告對中文、英文均無法完
    全理解與陳述，且drug在英文用法係指藥物，因此被告於檢
    訊中承認陳金海有告訴其包裹內有drug，實則被告的真意並
    非毒品（見本院上訴卷第91頁及第94頁）。經查，奈及利亞
    之官方語言是英文（見www.cia.gov/cia/publications/fac
    tboo k/geos/ni.html ，下載列印附本院本院上訴卷第115
    頁），被告辯護人所提被告係奈及利亞籍之外國人對英文無
    法完全理解與陳述云云，恐與事實不符。又drug係指毒品或
    麻醉藥劑（a substance one takes,espec- ially as a
    habit, for pleasure or excitement,見Lu G- uogiang &
    Chan Shin Wai,（Ed.）(2003). Longman Dict- ionary of
    English Language & Culture（2nded.）（pp.52 6-527）.
    Hong Kong:Longman Group UK Limited.）。美國聯邦緝毒
    署（Drug Enforcement Administration,簡稱DEA）亦是使
    用drug表示毒品。再者，被告於檢訊時供稱「he tell me
    it's medicine,but, myself, felt maybe is dr- ug.（他
    （指「陳金海」）告訴我那是藥品，但我覺得可能是毒品）
    」（見原審卷(二)第306頁反面），可認被告知道medi- cine
    和drug是意義不相同的字，才會懷疑包裹內是drug。故被告
    辯護人指前述drug在英文用法係指藥物，因此被告於檢訊中
    承認陳金海有告訴其包裹內有drug，實則被告的真意並非毒
    品之辯詞尚非可採。辯護人請求再向奈及利亞駐華商務辦事
    處函詢Drug與medicine之含意，本院認無必要。
  (六)至被告聲請傳喚證人游漢文以證明其在台是正當做生意，傳
    訊證人Ikie及Ikem Leon Cossy，以證明渠等認識陳金海，
    93年3月5日當天Ikie也在衣蝶百貨現場等情，並請求調閱被
    告驗尿紀錄（見本院上訴卷第34頁及本院卷附聲請調查證據
    狀）。然被告是否來台做生意及其是否有吸毒行為，均核與
    其為本件運毒行為無涉。又被告表示其不知道「Ikie」是姓
    還是名（見本院上訴卷第34頁），經查並無Ikie之入出境資
    料，有內政部警政署入出境管理局94年4月29日境信伶字第
    09410 526880號函（見本院上訴卷第43頁）可稽。至於Ikem
    Leon Cossy，雖有Ikem Leon Cossy之入出境資料，有內政
    部警政署入出境管理局94年4月29日境信伶字第09410526880
    號函（見本院上訴卷第43頁）為憑，然被告又表示只知道發
    音，不清楚Ikem Le- on Cossy的正確名字（見本院上訴卷
    第86頁）。又被告提供Iki-e之手機號碼0000000000及Ikem
    Leon Cossy手機號碼0000000000，請求以手機號碼查出兩人
    身份資料。然查兩支門號的用戶均非Ikie和Ikem Leon
    Cossy而係另有他人，有臺灣大哥大股份有限公司查詢覆函
    及中華電信股份有限公司查詢覆函可稽（見本院上訴卷第47
    頁、第48 頁）。況且被告聲請傳訊兩人之待證事實僅在證
    明其二人認識「陳金海」，此與本案犯罪事實無關聯性。另
    被告請求調取被告中國國際商業銀行蘭雅分行之美金存款帳
    號及新台幣存款帳戶之紀錄，和93年2月13日被告與陳金海
    搭乘阿囉哈巴士到臺中之錄影帶、93年3月5日被告與陳金海
    在南京西路衣蝶百貨碰面之錄影帶，姑不論錄影帶已因時間
    久遠，或已消磁，且此部分請求亦與認定本案事實無關宏旨
    。另被告據94年4月26日蘋果日報登載竊盜集團成員乙○○
    ，有毒品前科，涉嫌竊取電纜線為警查獲之新聞，請求調查
    其是否為本件共犯「陳金海」，經本院提訊乙○○到庭否認
    其為共犯，質之被告亦稱不認識乙○○，是乙○○並非共犯
    「陳金海」，殊無疑義。
  (七)綜上已足認被告確知上開包裹中之五只汽車傳動軸內夾藏毒
    品古柯鹼，是被告確有於「陳金海」等國際販毒集團成員將
    扣案古柯鹼私運進口後，受託前往領取毒品，實際參與在我
    國境內運送古柯鹼之犯行，本件事證明確，被告上開所辯無
    非事後卸責之詞，不足採信。其之犯行洵堪認定，應依法論
    科。
四、按古柯鹼係屬毒品危害防制條例第2條第2項第1款所稱之第
    一級毒品，亦係行政院依懲治走私條例第2條第4項公告之「
    管制物品及其數額」甲類第四款管制進出口物品，有行政院
    （七九）臺財字第０六一八一號懲治走私條例公告管制物品
    項目及其數額（見原審卷(二)第381頁）在卷可佐。被告自臺
    灣FedEx板橋物流中心辦完領取包裹手續，拆開後將包裹內
    東西提往機車處載送，欲交付予「陳金海」，已然起運該包
    裹內物品即古柯鹼，是核被告所為，係犯毒品危害防制條例
    第4條第1項之運輸第一級毒品罪，及懲治走私條例第3條第1
    項之運送私運進口管制物品罪。被告持有第一級毒品之低度
    行為，為運輸第一級毒品之高度行為所吸收，不另論罪。被
    告與「陳金海」間互有犯意聯絡及行為之分擔，皆為共同正
    犯。被告係以一行為分別觸犯上開二罪名，為想像競合犯，
    應依刑法第55條從一重之運輸第一級毒品罪處斷。公訴人雖
    未就被告所涉運送私運進口管制物品部分起訴，惟該罪名與
    已起訴之運輸第一級毒品罪間有想像競合犯之裁判上一罪關
    係，為起訴效力所及，本院自得併予審理。原審論處被告罪
    刑，本非無見，惟被告已起運毒品，其運輸毒品行為已屬既
    遂，原判決認為未遂，尚有未洽，被告上訴否認犯罪雖無理
    由，惟檢察官上訴意旨指摘及此，為有理由，自應由本院將
    原判決撤銷改判。爰審酌被告就本件運輸毒品參與之程度，
    查獲之古柯鹼淨重高達4491.21公克，如流入市面，將加速
    毒品之氾濫，對國人健康危害甚鉅，惟幸未及交付完成致尚
    未釀成社會鉅大損害，及被告之品行、犯罪動機、目的、手
    段、智識程度、犯罪後態度等一切情狀，量處如主文所示之
    刑，並依法褫奪公權終身。再被告為奈及利亞籍之外國人，
    受本件有期徒刑以上刑之宣告，應併依刑法第95條規定，諭
    知被告應於刑之執行完畢或赦免後，予以驅逐出境。扣案第
    一級毒品古柯鹼（合計淨重4491.21公克，空包裝重248.1公
    克，純度百分之60點.84，純質淨重2732.45公克），應依毒
    品危害防制條例第18條第1項前段規定，沒收銷燬之。扣案
    汽車傳動軸5只、F- edEx外包裝紙箱1只、分裝汽車傳動軸
    及汽車零件之包裝用塑膠袋2只、汽車傳動軸包裝套7只，係
    用於包裹偽裝毒品，有防止毒品裸露、逸出、防潮之功用，
    並便於攜帶、運輸，係供運輸毒品所用之物；BenQ牌行動電
    話1支，為被告所有，聯絡運輸毒品事宜之工具，韓玉玲之
    身分證影本1張（內含記載：To陳小姐、請你幫我報關、提
    單號碼＃000 000000000、（03）0000000、（03）0000000
    等字樣，以及韓玉玲之印文2枚）、記載提單號碼000000000
    000暨行動電話號碼0000000000之便條紙1張、提單（Recipi
    ent's Copy）1聯、汽車零件15件，為共犯「陳金海」所有
    ，供犯罪所用之物，海關進口快遞貨物稅費繳納證明2聯係
    共犯「陳金海」所有，因犯罪所得之物，均應依毒品危害防
    制條例第19條規定，宣告沒收之。另扣案行動電話SIM卡2張
    ，依行動電話門號租用契約，應屬電信公司所有，扣案簽收
    單據1份、提單（Origin Copy）1聯，非屬被告或其共犯所
    有，又韓玉玲身分證影本紙上韓玉玲之印文2枚，係共犯「
    陳金海」盜用韓玉玲之印章蓋用，並非偽造之印文，業據韓
    玉玲證述在卷（見偵字第4842號卷第87頁、原審卷(二)第272
    頁），另分裝毒品之夾鍊袋5只，係法務部調查局人員取出
    夾藏於汽車軸承之毒品後以自備之夾鍊袋分裝，並非被告或
    共犯「陳金海」所有，有照片4幀（見偵字第4842號卷第19-
    1頁）附卷可佐，故均不予沒收。
五、公訴意旨另以：被告與「陳金海」基於犯意聯絡由美國私運
    毒品古柯鹼進入我國涉犯毒品危害防制條例第4條第1項運輸
    毒品罪及懲治走私條例第2條第1項之私運管制物品進口罪。
    經訊被告辯稱：伊係奈及利亞LEIS URELIFE ENTERPRI- SE
    LIMITED COMPANY之執行經理，多次到臺灣購買汽車舊引擎
    及車身零件，再銷回奈及利亞，伊係合法之生意人等語，並
    提出其在臺灣經商之資料為憑（見偵字第4842號卷第167頁
    至第183頁、原審卷(二)第260頁至第263頁）。按事實之認定
    ，應憑證據，如未能發現相當證據，或證據不足以證明，自
    不能以推測或擬制之方法，以為裁判基礎；又認定不利於被
    告之事實，須依積極證據，苟積極證據不足為不利於被告事
    實之認定時，即應為有利於被告之認定，更不必有何有利之
    證據。又認定犯罪事實所憑之證據，雖不以直接證據為限，
    間接證據亦包括在內；然而無論直接或間接證據，其為訴訟
    上之證明，須於通常一般之人均不致有所懷疑，而得確信其
    為真實之程度者，始得據為有罪之認定，倘其證明尚未達到
    此一程度，而有合理之懷疑存在時，事實審法院復已就其心
    證上理由予以闡述，敘明其如何無從為有罪之確信，因而為
    無罪之判決，尚不得任意指為違法。最高法院分別著有40年
    度台上字第86號、30年度上字第816號、76年台上字第4986
    號判例可參。經查：公訴人指控被告涉嫌與「陳金海」共同
    自美國私運右揭古柯鹼進口，無非以被告至臺灣FedEx板橋
    物流中心領取包裹，而該夾藏古柯鹼之包裹係自美國田納西
    州曼菲斯市以郵寄方式私運之物品為主要論據。然查前開五
    只汽車傳動軸夾藏古柯鹼之包裹固係被告應「陳金海」之委
    託領取，惟公訴人所舉事證僅足證明被告於93年3月5日前往
    臺灣FedEx板橋物流中心領取第一級毒品古柯鹼之包裹，並
    不足以證明被告於該日之前即與「陳金海」等販毒集團成員
    有何犯意聯絡或行為分擔，且證人即康坦企業有限公司總經
    理游英達業已證述被告係來臺灣採購舊汽車零件，由康坦企
    業有限公司幫忙出貨，被告做生意之方式並無異樣，亦無拖
    欠費用之情形等語（見原審卷(一)第81頁至第82頁）。可認被
    告也確有來台做生意之情事。雖然游英達亦證稱：不清楚被
    告平日交往情形云云（見原審卷(一)第82頁），然此項證言，
    並不足以證明被告即有參與由美國運輸毒品來台之犯行。此
    外，復查無任何積極證據足以證明被告與「陳金海」就此由
    美國私運進口管制物品及運輸毒品犯行具有犯意之聯絡，或
    行為分擔，此部分公訴人所援證據，尚不足以認定被告確有
    參與由美國私運古柯鹼進入我國之行為，則上開部分即屬不
    能證明被告犯罪，惟公訴意旨認與前開起訴有罪部分，有裁
    判上一罪之關係，爰不另為無罪之諭知。
據上論斷，應依刑事訴訟法第369條第1項前段、第364條、第299
條第1項前段、毒品危害防制條例第4條第1項、第18條第1項前段
、第19條第1項、懲治走私條例第3條第1項、第11條、刑法第11
條前段、第28條、第55條、第95條，判決如主文。
本案經檢察官吳國南到庭執行職務。
中    華    民    國    95    年    5     月    3     日
                  刑事第十五庭審判長法  官  吳昭瑩
                                    法  官  王麗莉
                                    法  官  楊貴雄
以上正本證明與原本無異。
如不服本判決，應於收受送達後十日內向本院提出上訴書狀，其
未敘述上訴之理由者並得於提起上訴後十日內向本院補提理由書
（均須按他造當事人之人數附繕本）。
                                    書記官  林淑貞
中    華    民    國    95    年    5     月    5     日
附表
 ┌──┬─────────┬────┬─────────┐
 │編號│ 扣押物品名稱     │數量    │備註              │
 ├──┼─────────┼────┼─────────┤
 │１. │ 第一級毒品古柯鹼 │5包（毛 │法務部調查局台北市│
 │    │                  │重4737.5│調處扣押物目錄編號│
 │    │                  │公克）  │壹                │
 ├──┼─────────┼────┼─────────┤
 │２. │ 藏毒用汽車傳動軸 │5支     │同上目錄編號貳    │
 ├──┼─────────┼────┼─────────┤
 │３. │ FedEx外包裝紙箱  │1只     │同上目錄編號參    │
 ├──┼─────────┼────┼─────────┤
 │４. │ BenQ銀色手機     │1支     │                  │
 │    ├─────────┼────┤同上目錄編號肆    │
 │    │ 晶片             │2片     │                  │
 ├──┼─────────┼────┼─────────┤
 │    │ 報關文件         │2份     │                  │
 │５. ├─────────┼────┤同上目錄編號伍    │
 │    │ 包裝用塑膠袋     │2只     │                  │
 ├──┼─────────┼────┼─────────┤
 │６. │ 傳動軸包裝套     │7只     │同上目錄編號陸    │
 ├──┼─────────┼────┼─────────┤
 │７. │7-1、海關進口快遞 │2聯     │同上目錄編號柒    │
 │    │貨物稅費繳納證明（│        │                  │
 │    │稅單編號CFI0000000│        │                  │
 │    │9777）            │        │                  │
 │    ├─────────┼────┤                  │
 │    │7-2、FedEx運貨單（│        │                  │
 │    │即提單）          │2聯     │                  │
 │    │（International   │        │                  │
 │    │ Air Waybill）（編│        │                  │
 │    │號：8364─8700─  │        │                  │
 │    │  9790）          │        │                  │
 │    ├─────────┼────┤                  │
 │    │7-3、美國聯邦緝毒 │        │                  │
 │    │署（DEA）之清單   │4聯     │                  │
 │    ├─────────┼────┤                  │
 │    │7-4、有被告簽名的 │        │                  │
 │    │FedEx 簽收單（HOLD│        │                  │
 │    │FOR PICKUP/CARTAGE│1聯     │                  │
 │    │AGENT RECORD）    │        │                  │
 ├──┼─────────┼────┼─────────┤
 │８. │韓玉玲（收件人）身│1張     │同上目錄編號捌    │
 │    │分證影本暨記載提單│        │                  │
 │    │號碼000000000000、│        │                  │
 │    │（03）0000000，（0│        │                  │
 │    │ 3）0000000之紙張 │        │                  │
 │    ├─────────┼────┤                  │
 │    │記載8364─8700─  │1張     │                  │
 │    │9790、韓R（三重） │        │                  │
 │    │、0911─429─169之│        │                  │
 │    │便條紙            │        │                  │
 ├──┼─────────┼────┼─────────┤
 │９. │汽車零件          │15件    │扣押物目錄漏載    │
 └──┴─────────┴────┴─────────┘
附錄：本案論罪科刑法條全文
毒品危害防制條例第4條第1項
製造、運輸、販賣第一級毒品者，處死刑或無期徒刑；處無期徒
刑者，得併科新臺幣一千萬元以下罰金。
懲治走私條例第3條第1項
運送、銷售或藏匿前條第一項之走私物品者，處五年以下有期徒
刑、拘役或科或併科新臺幣一百五十萬元以下罰金。


司法院資訊處製作；財團法人民間司法改革基金會備份。
